【裁判字號】    98,易,116
【裁判日期】    980331
【裁判案由】    詐欺
【裁判全文】
臺灣板橋地方法院刑事判決               98年度易字第116號
公  訴  人  臺灣板橋地方法院檢察署檢察官
被      告  甲○○
上列被告因詐欺案件，經檢察官提起公訴（97年度偵字第34688
號），於本院準備程序進行中，被告就被訴之事實為有罪陳述，
經告知被告簡式審判程序之旨，並聽取當事人之意見後，裁定進
行簡式審判程序判決如下：
    主  文
甲○○幫助意圖為自己不法之所有，以詐術使人將本人之物交付
，處拘役伍拾日，如易科罰金，以新臺幣壹仟元折算壹日。緩刑
貳年。
    事  實
一、甲○○能預見如果將金融機構帳戶提供他人使用，即有可能
    用以幫助詐騙集團作為收取他人款項之用，以遂行詐欺犯行
    ，竟仍基於幫助詐欺之不確定故意，於民國97年10月30日某
    時許，在臺北市內湖區亞東清潔公司，將其所申設之中華郵
    政股份有限公司鳳山燕巢郵局帳號000-0000000-0000000 號
    帳戶（下稱系爭郵局帳戶）之存摺、提款卡、及印章均交付
    予真實姓名年籍不詳自稱「陳先生」所屬之詐欺罪集團使用
    ，嗣該詐欺集團意圖為自己不法所有，由其中真實姓名年籍
    不詳之詐欺集團成員於97年11月3 日10時10分，撥打電話予
    乙○○○，佯稱欠繳電話費新臺幣（下同）4 萬多元，須至
    金融機構轉帳，以防帳戶遭凍結云云，使乙○○○陷於錯誤
    ，於同日14時許至桃園縣大園鄉○○街50號之郵局，依其指
    示將15萬元匯款至甲○○上揭郵局帳戶，嗣經乙○○○發覺
    有異，報警處理，經警循線查悉上情，並隨即將系爭郵局帳
    戶凍結，使上揭15萬元之匯款未遭領取，復經返還予乙○○
    ○。
二、案經臺中市警察局第三分局報請臺灣臺中地方法院檢察署呈
    請臺灣高等法院檢察署檢察長令轉臺灣板橋地方法院檢察署
    檢察官偵查起訴。
    理  由
一、按除被告所犯為死刑、無期徒刑、最輕本刑為3 年以上有期
    徒刑之罪或高等法院管轄第一審案件者外，於第一次審判期
    日前之準備程序進行中，被告先就被訴事實為有罪之陳述時
    ，審判長得告知被告簡式審判程序之旨，並聽取當事人、代
    理人、辯護人及輔佐人之意見後，裁定進行簡式審判程序，
    刑事訴訟法第273 條之1 第1 項定有明文。經核本件被告所
    犯係死刑、無期徒刑、最輕本刑為3 年以上有期徒刑以外之
    罪，其於準備程序中就被訴事實為有罪之陳述，經法官告知
    簡式審判程序之旨，並聽取公訴人、被告之意見後，本院爰
    依首揭規定，合議裁定由受命法官獨任進行簡式審判程序，
    合先敘明。
二、上揭事實，業據被告甲○○於本院審理中自白不諱，並經被
    害人乙○○○在警詢及本院審理中指訴明確，另有桃園縣政
    府警察局蘆竹分局大竹派出所受理刑事案件報案三聯單、受
    理詐騙帳戶通報警示簡便格式表、乙○○○之郵局國內匯款
    執據、內政部警政署反詐騙諮詢專線紀錄表桃園縣政府警察
    局蘆竹分局大竹派出所受理詐騙帳戶通報警示簡便格式表、
    被告上揭郵局帳戶最近交易資料、客戶歷史交易清單等件在
    卷可稽，堪信被告前揭自白為事實。按金融帳戶為個人理財
    之工具，而利用他人帳戶作為詐騙之用而使犯罪偵查機關無
    法藉由所使用帳戶追查真正之詐欺行為人之情形，近年來亦
    屢見不鮮，並經治安機關大力宣導提醒民眾勿輕信上當受騙
    ，而為社會所週知，被告交付自己帳戶供他人使用雖非參與
    詐欺行為之犯罪構成要件行為，主觀上亦難遽認就該等詐欺
    行為具共同犯意聯絡，然此項行為客觀上實足以幫助此等詐
    欺犯罪之可能性，被告主觀上難以諉為不知，竟仍交予他人
    使用，尤見對此等結果之發生並不違反其本意，而足認其就
    此幫助他人詐欺取財犯行之行為具有不確定故意無訛。從而
    本件事證已臻明確，被告之犯行洵堪認定，應予依法論科。
三、核被告甲○○仁所為，係犯刑法第30條第1 項前段、刑法第
    339 條第1 項之幫助詐欺取財罪。又被告幫助他人犯罪，應
    依刑法第30條第2 項之規定，按正犯之刑減輕之。爰審酌被
    告將存摺、提款卡等物提供予他人使用，助長他人犯罪，增
    加被害人尋求救濟及治安機關查緝犯罪之困難，危害被害人
    財產安全及社會治安，幸被害人匯入被告系爭郵局帳戶內之
    款項未即遭領取並已經領回，就此部分所受之損害非重，兼
    衡以其犯罪之動機、目的、手段、暨被告犯罪後業已坦承犯
    行，尚有悔意等一切情狀，量處如主文所示之刑，並諭知如
    易科罰金之折算標準，以資儆懲。至被告所提供帳戶之存摺
    、金融卡、及印章等資料，因已列為警示帳戶，無再提供詐
    欺集團使用之虞，又非違禁物，爰不宣告沒收，附此敘明。
    末查，被告前未曾因故意犯罪受有期徒刑以上刑之宣告，此
    有臺灣高等法院被告前案紀錄表1 份附卷可稽，僅因一時失
    慮，致觸犯本件犯行，惟尚未造成被害人之損失，被害人亦
    在庭表示願意原諒被告等語，足認其經此偵審程序及罪刑之
    宣告，當知所警惕，而無再犯之虞，本院認所宣告之刑以暫
    不執行為適當，併予宣告緩刑2 年，以啟自新。
據上論斷，應依刑事訴訟法第273 條之1 第1 項、第299 條第1
項前段，刑法第30條第1 項、第2 項、第339 條第1 項、第41條
第1 項前段、第74條第1 項第1 款，刑法施行法第1 條之1 第1
項、第2 項前段，判決如主文。
本案經檢察官江祐丞到庭執行職務。
中    華    民    國    98    年    3     月    31    日
                  刑事第十七庭  法  官  邱景芬
以上正本證明與原本無異。
如不服本判決應於收受判決後10日內向本院提出上訴書狀，並
應敘述具體理由。其未敘述上訴理由者，應於上訴期間屆滿後
20日內向本院補提理由書（均須按他造當事人之人數附繕本）
「切勿逕送上級法院」。
                                書記官  黃文儀
中    華    民    國    98    年    4     月    2     日
附錄本案論罪科刑法條全文：
中華民國刑法第339條
意圖為自己或第三人不法之所有，以詐術使人將本人或第三人之
物交付者，處5年以下有期徒刑、拘役或科或併科1千元以下罰金
。
以前項方法得財產上不法之利益或使第三人得之者，亦同。
前二項之未遂犯罰之。


司法院資訊處製作；財團法人民間司法改革基金會備份。
